【裁判字號】    97,簡上,42
【裁判日期】    970430
【裁判案由】    履行契約
【裁判全文】
臺灣臺中地方法院民事判決              97年度簡上字第42號
上  訴  人  家域不動產仲介經紀有限公司
法定代理人  戊○○
訴訟代理人  丁○○
被上訴人    丙○○
訴訟代理人  甲○○
訴訟代理人  乙○○○
上當事人間請求履行契約事件，上訴人對於中華民國96年12月17
日本院台中簡易庭96年度中簡字第6512號第一審判決提起上訴，
本院於民國97年4月11日言詞辯論終結，判決如下：
    主    文
上訴駁回。
第二審訴訟費用新臺幣肆仟捌佰元由上訴人負擔。
    事    實
甲、上訴人方面：
  一、聲明：求為判決：
    (一)原判決廢棄。
    (二)被上訴人應給付上訴人新台幣（下同）30萬元及自起訴狀
      繕本送達被上訴人翌日起至清償日止，按年息百分之五計
      算之利息。
    (三)第一、二審訴訟費用均由被上訴人負擔。
  二、陳述：除與原判決記載相同者，茲引用之外，補稱：
    (一)被上訴人於民國（下同）96年8月28日傳真系爭同意書予
      上訴人，其目的是應上訴人要求，傳真系爭同意書，作為
      證明被上訴人確有將委託銷售期間延長至96年8月26日止
      ，被上訴人曾多次向上訴人表示歉意，且因被上訴人確實
      先有以口頭委託上訴人繼續代為銷售，才會再於96年8月
      28 日傳真系爭同意書作為口頭承諾之證明，用以對上訴
      人負責。
    (二)因被上訴人同意出售及委託上訴人銷售，所以上訴人於96
      年8月23日收取陳美津定金10萬元，則被上訴人本應於96
      年8月26日與陳美津簽訂總價1,150萬元之買賣契約，但後
      來被上訴人竟委託永慶房屋仲介，以總價1,160萬元於96
      年8月25日將系爭房地出售予張德麟，並簽訂不動產買賣
      契約書，於該契約書特別約定本筆買賣如有造成賣方與他
      方仲介公司之違約而有賠償發生時，賠償金由永慶不動產
      負責處理。由此可證，被上訴人對其另委託永慶房屋仲介
      公司出售張德麟之行為，明知會造成上訴人之損害及被上
      訴人之違約，仍故意為之，違反誠信，自應負其責。
  三、證據：除援用第一審所提證據外，補提不動產買賣契約書
      影本一份為證。
乙、被上訴人方面：
  一、聲明：求為判決：駁回上訴。
  二、陳述：除與原判決記載相同者，茲引用之外，補稱：
    (一)委託銷售契約修正同意書右上角編號0000000,與之前專任
      委託銷售契約書右上角編號0000000不同，自非同案之委
      託銷售期間之展延。
    (二)上訴人於96年8月21日及23日曾傳真兩次修正同意書，被
      上訴人未同意展延委託銷售期間至96年8月26日，故未簽
      名即予回傳。96年8月25日被上訴人已將系爭房地賣與第
      三人張德麟，上訴人代理人亦向被上訴人要一份不動產買
      賣契約書影本，上訴人於96年8月28日再傳真修正同意書
      ，要被上訴人簽名回傳，以便向公司報告，被上訴人認房
      地已賣給張德麟，且修正同意書上展期至96年8月26日期
      限已過，故將96年8月21日改成96年8月27日簽名後回傳。
    (三)被上訴人並未在買賣議價委託書上簽名確認，亦未受陳美
      津定金10萬元，買賣契約不成立。
    (四)委託銷售契約修正同意書所載銷售標的僅為建物，不及基
      地、停車位，與原專任委託銷售契約書所載不同，自非原
      銷售契約書之展延。
  三、證據：援用第一審所提證據。
    理    由
一、查被上訴人丙○○於96年3月28日授權其夫方大治與上訴人
    訂立不動產專任委託銷售契約書，代為銷售其所有坐落台中
    市○○區○○段275地號面積4,269.34平方公尺，應有部分
    100000分之909及其上建物建號1774門牌號碼台中市○○○
    ○路327號9樓所有權全部，地下一層第35、36號停車位，委
    託銷售價格為1,380萬元，委託銷售期間自96年3月28日起至
    96年4月7日止為期10天，惟銷售期屆滿並未售出，兩造亦未
    再訂約委託銷售，被上訴人即另委託永慶不動產台中八期加
    盟店－佳慶不動產經紀有限公司（下稱永慶不動產仲介公司
    ）仲介銷售，96年8月21日被上訴人告知上訴人有人願以
    1,160萬元買其房地，上訴人只說他的客戶願以1,150萬元買
    受。嗣上訴人分別於96年8月21日及23日曾傳真委託銷售契
    約書修正同意書予被上訴人，該修正同意書內容：本人委託
    貴公司代理銷售不動產（即雙方簽定在案之不動產委託銷售
    契約書編號第0000000號），其標示為：房屋坐落台中市南
    屯區○○○○路327號9樓而土地及停車位，共同使用部分則
    均空白，立同意書人同意修正原專任委託銷售契約書事項如
    下：一、原契約第二條之委託銷售總價額修正為新台幣壹仟
    壹佰伍拾萬元整。二、原契約第三條之委託銷售期間延至民
    國96年8月26日止。三、服務費為新台貳拾萬元整。該委託
    銷售契約書修正同意書紕漏百出，茲敘述如下：(一)原不動產
    專任委託銷售契約書登錄編號為「0000000」，非「0000000
    」。(二)原專任委託銷售之不動產有建物、土地、停車位；修
    正同意書銷售之標的物只有建物。而基地、共同使用部分、
    停車位不包括在內，銷售總價卻高達1,150萬元，上訴人之
    客戶陳美津願以1,150萬元只買建物，且交付定金10萬元之
    支票予上訴人，有點荒唐。(三)96年8月25日被上訴人將其所
    有系爭房地、停車位以1,160萬元賣予張德麟，訂立不動產
    買賣契約前20分鐘，永慶不動產仲介公司曾打電話給上訴人
    ，問其客戶是否願意加價以1,160萬元買受，上訴人代理人
    丁○○表示其客戶不願意加價，被上訴人始與張德麟訂立買
    賣契約書，是修正同意書記載被上訴人願以1,150萬元出售
    其建物；委託銷售期間延至96年8月26日，與事實不符。(四)
    上訴人曾於96年8月21日及23日傳真系爭委託銷售契約書修
    正同意書予被上訴人，被上訴人不同意1,150萬元之銷售價
    格，故未予簽名即予回傳，是在96年8月23日被上訴人並未
    委託上訴人銷售系爭建物，其收受陳美津定金10萬元，實乏
    依據。(五)被上訴人於96年8月25日業將其所有系爭房地賣予
    張德麟，被上訴人自不可能與上訴人約定於96年8月26日欲
    至上訴人公司與陳美津訂立不動產買賣契約。(六)被上訴人不
    同意1,150萬元出售其房地，及銷售期間展延至96年8月26日
    ，被上訴人應上訴人代理人要求提供一份與張德麟訂立不動
    產買賣契約書影本，並將修正同意書於96年8月28日簽名回
    傳予上訴人代理人，以做為代理人向上訴人公司報告用。如
    謂被上訴人於96年8月28日簽名回傳之修正同意書，係證明
    委託銷售期間延至96年8月26日，上訴人之主張即有背常情
    ，因被上訴人於96年8月25日已將其所有房地賣與張德麟，
    不至於自陷違約，而甘受違約罰。綜上所述，系爭修正同意
    書即屬可議，是被上訴人主張其於修正同意書上簽名於96年
    8 月28日回傳係幫忙承辦人向上訴人公司報告用，應可採信
    。
二、至於上訴人提出買方陳美津於96年8月23日簽名之買賣議價
    委託書，其買賣標的物僅有建物，承購總價1,150萬元，有
    點離譜，且賣方即被上訴人丙○○未簽章確認，亦未收受定
    金10萬元，其買賣契約自未成立，被上訴人自無違約之處，
    何來違約罰，陳美津對被上訴人自無債權可讓與上訴人。
三、是被上訴人並未將其與上訴人於96年3月28日所訂立之編號
    0000000之不動產專任委託銷售契約委託銷售總價修正為新
    1,150萬元，委託銷售期間延至96年8月26日，被上訴人將其
    所有系爭房地以1,160萬元於96年8月25日售予張德麟自無何
    違約可言。被上訴人未收受陳美津定金10萬元，亦未於買賣
    議價委託書上簽名，其與陳美津間之買賣契約自未成立，自
    無可歸責事由，亦無解約，加倍返還已收價金之問題。
四、是上訴人依系爭契約第11條及系爭同意書第3條約定，請求
    被上訴人給付報酬20萬元及依系爭契約第8條第1項之約定及
    民法第294條第1項、第297條第1項規定，請永被上訴人加倍
    返還陳美津所支付定金10萬元，共30萬元及其法定利息，為
    無理由，不應准許。原審為上訴人敗訴之判決，並無不合。
    上訴意旨指摘原判決不當，求予廢棄改判，為無理由，應予
    駁回。
五、據上論結，本件上訴為無理由，依民事訴訟法第436條之1第
    3項、第449條第1項、第78條，判決如主文。
中    華    民    國    97    年    4     月    30    日
                  民事第二庭    審判長法  官  許秀芬
                                      法  官  陳秋月
                                      法  官  周靜秀
上正本證明與原本無異。
不得上訴。
中    華    民    國    97    年    5     月     2    日
                                       書記官


司法院資訊處製作；財團法人民間司法改革基金會備份。
